【裁判字號】    89,交自,2
【裁判日期】    890816
【裁判案由】    過失傷害
【裁判全文】
臺灣板橋地方法院刑事判決                            八十九年度交自字第二號
    自  訴  人  甲○○○
    兼反訴被告
    代理人兼    乙○○
    選任辯護人
    被      告  丙○○
    兼反訴人
右列被告等因過失傷害案件，經自訴人提起自訴與反訴人提起反訴暨臺灣板橋地方法
院檢察署檢察官移送併案（八十八年度偵字第二一九一四號）審理，本院判決如左：
    主  文
甲○○○因過失傷害人，處有期徒刑伍月，如易科罰金，以參佰元折算壹日。
丙○○因過失傷害人，處拘役貳拾日，如易科罰金，以參佰元折算壹日。緩刑貳年。
    事  實
一、甲○○○於民國八十八年七月十九日十八時三十分許，無照騎乘車號：ＧＤＨ─
    二五九號重型機車，由中和市○○○路往土城市方向行駛，於行經臺北縣中和市
    ○○路八十九號前（雙黃線路段），本應注意行經無號誌交岔路口，左轉彎時應
    行至交岔路口中心處方得左轉，並不得佔用對向來車道搶先左轉，且依當時情形
    ，並無不能注意之情事，竟疏於注意，在上開路口前約五、六公尺之距離，佔用
    對向來車道搶先左轉，適有於對向由土城往中和中山路方向，沿莒光路慢車道行
    駛，本應注意車行繁忙通衢，更應謹慎行之，依當時情形，亦無不能注意之情事
    ，而未注意車前狀況，做隨時停車之準備及採取必要之安全措施騎乘車號：ＦＯ
    Ｍ-六一號重型機車之丙○○發生碰撞，二人均因而倒地，丙○○受有右膝挫
    傷及疑似內側半月軟骨損傷、左前胸挫傷併軟骨膜炎等傷害，而甲○○○則受有
    右脛骨骨折、右肘擦傷、右踝外側撕裂傷、右胸挫傷等之傷害。
二、案經甲○○○提起自訴暨丙○○提起反訴。
    理  由
壹、自訴部分：
一、訊據被告（即反訴人）丙○○固坦承與甲○○○於右揭時、地發生車禍事故，然
    矢口否認右揭犯行辯稱：伊係直行，自訴人（即反訴被告）無照駕駛，佔用來車
    道搶先左轉，鑑定係自訴人（即反訴被告）之過失等語，按車輛行駛時，駕駛人
    應注意車前狀況，隨時採取必要之安全措施，道路交通安全規則第九十四條第三
    項定有明文。被告（即反訴人）騎乘機車自應注意上述道路交通安全之規定，且
    依當時路狀，又無不能注意之情形，竟疏未注意，致肇車禍事端，自有過失。雖
    臺灣省車輛行車事故覆議鑑定委員會鑑稱被告（即反訴人）無肇事因素，然徵諸
    該直線路段，雖微有小雨，但視界寬廣良好，無任何之阻撓視界之障礙物存在，
    其騎乘機車自應注意車前之狀況，以隨時採取必要之防免措施暨意外之發生，於
    無任何不能注意之情形下，竟然疏忽大意，以肇事端，難認已盡其應盡之注意義
    務，而謂為無過失，因之，該鑑定意見或有未盡之處，僅供本院參考之用，無從
    拘束本院依職權認定之事實。此外，復有道路交通事故調查報告表、診斷證明書
    及現場照片多幀，並檢察官現場履勘紀錄等附卷可稽。是自訴被告（即反訴人）
    之過失行為與自訴人（即反訴被告）之受有傷害間具有因果關係，事證明確，自
    訴被告（即反訴人）犯行，洵堪認定。
二、核被告（即反訴人）所為，係犯刑法第二百八十四條第一項前段之過失傷害罪，
    爰審酌被告（即反訴人）品行、素行、自訴人（即反訴被告）所受傷害程度、過
    失程度較輕暨犯罪後坦承犯行與否等一切情狀，量處如主文所示之刑，並諭知易
    科罰金之折算標準。又被告（即反訴人）前未曾受有期徒刑以上刑之宣告，其經
    此偵審科刑程序之教訓，當知惕勵，信無再犯之虞，本院因認其所受宣告之刑，
    以暫不執行為適當，爰並宣告緩刑二年，用啟自新。
三、臺灣板橋地方法院檢察署檢察官移送併案（八十八年度偵字第二一九一四號）部
    分，核與自訴犯罪事實為同一事實，本院已併為審理，附此敘明。
貳、反訴部分：
一、訊據反訴被告（即自訴人）甲○○○固坦承與反訴人（即自訴被告）丙○○於右
    揭時、地發生車禍事故，然矢口否認右揭犯行，辯稱當時其已經過了交岔路口中
    心處才左轉，且係對方車速太快才撞到等云云。經查：
    (一)、按汽車行駛時，駕駛人應注意車前狀況，隨時採取必要之安全措施；且汽車
        應在遵行車道行駛，在劃有分向限制線之路段，不得駛入來車車道；汽車行
        駛至交岔路口，其左轉彎時，應行至交岔路口中心處左轉，並不得占用來車
        道搶先左轉，道路交通安全規則第九十四條第三項、第九十七條第一款、第
        二款、第一百零二條第一項第四款分別定有明文。反訴被告（即自訴人）騎
        乘機車自應注意上述道路交通安全之規定，且依當時路狀，又無不能注意之
        情形，竟疏未注意，致肇車禍事端，自有過失。此外，復有道路交通事故調
        查報告表、診斷證明書及現場照片多幀，並檢察官現場履勘紀錄（附於偵查
        卷第二十三頁）等附卷可稽。是反訴被告（即自訴人）之過失行為與反訴人
        （即自訴被告）之受有傷害間具有因果關係，事證明確，反訴被告（即自訴
        人）犯行，洵堪認定。
    (二)、本件事故處理警員盧進欽證稱：「甲○○○有說她比較早彎，但是丙○○撞
        到她的。」等語（見八十八年度偵字第二一九一四號卷第二十五頁），核與
        反訴被告（即自訴人）坦承發生事故後，路人拿椅子讓其作在莒光路九十三
        號及九十一號間相符（見同上卷第二十四頁），是以反訴被告（即自訴人）
        摔倒處應即其暫坐處，然此距離距離路口中心處（即莒光路九十三號、九十
        五號間）尚有相當之距離，顯見其必係未到交岔路口提前左轉，要無疑義。
    (三)、就雙方機車損壞情形觀之，反訴被告（即自訴人）甲○○○之機車係右側後
        半部受損（見甲○○○八十八年八月二十日警訊筆錄），而反訴人（即自訴
        被告）丙○○則係前車頭之受損，是知當反訴人（即自訴被告）丙○○撞到
        反訴被告（即自訴人）甲○○○時，反訴被告（即自訴人）甲○○○之機車
        尚未完全轉彎成功，此時反訴人（即自訴被告）丙○○之機車既已到達事故
        地，顯可知悉反訴被告（即自訴人）甲○○○於轉彎時並未讓直行車先行，
        而係搶先左轉，稽之本件車禍經臺灣省臺北縣區車輛行車事故鑑定委員會鑑
        定之結果，亦同認反訴被告（即自訴人）甲○○○尚未達交岔路口中心處，
        即跨越分向限制線搶先左轉，形成逆向行駛之情形，且臺灣省車輛行車事故
        覆議鑑定委員會亦為相同之認定，益足徵反訴被告（即自訴人）甲○○○所
        辯其已過巷口中心處才左轉，核無足採；故駕駛人應注意上開之規定，且依
        當時情形，並無不能注意之情事，反訴被告（即自訴人）甲○○○竟疏於注
        意上開規定，致生本件車禍，足見反訴被告（即自訴人）甲○○○有過失甚
        明。
    (四)、又反訴人（即自訴被告）丙○○陳稱，其當時時速只有三十公里（見八十八
        年度偵字第二一九一四號卷第四頁），而事故路段之限速（市區限速）為四
        十公里，對照反訴被告（即自訴人）甲○○○機車毀損情況以觀，若係遭急
        速之撞擊，必不可能僅係右後方之保險桿掉落之輕微損害，是丙○○陳稱未
        有超速，自非子虛。
    (五)、而丙○○受有右膝挫傷即疑似內側半月軟骨損傷、左前胸挫傷併軟骨膜炎等
        傷害，有臺北縣立板橋醫院、臺北市立和平醫院、中興醫院診斷證明書在卷
        可考，且反訴被告（即自訴人）之過失與反訴人（即自訴被告）之傷害間，
        有相當之因果關係。事證明確，反訴被告（即自訴人）甲○○○之過失犯行
        ，洵堪認定。
    (六)、至反訴被告（即自訴人）選任之代理人兼辯護人乙○○律師辯稱略以反訴人
        所舉僅係乙種診斷證明書一節等云云，經查：於醫療行政上就診斷證明書之
        種類，雖有甲、乙種之分類，然此僅係醫療行政上所為之區分，易言之，甲
        種診斷證明書係經醫院醫生親自對病患為之診療後所開立，並敘明所致生之
        因素；而乙種診斷證明書則醫生本於病患之親自陳述，並對照現狀後所為開
        具者，二者均經專業醫生本於專業立場所為，是其證明有此傷害情狀者，並
        非不同，矧反訴人（即自訴被告）所舉之臺北縣立板橋醫院、臺北市立和平
        醫院、中興醫院之診斷證明書並未有所謂之甲、乙種之分類，且就該三所醫
        院出具之診斷證明書日期前後時程對照觀之，仍難否認反訴人（即自訴被告
        ）之受有傷害非出之於此次車禍事端，是反訴被告（即自訴人）不思自省仍
        斤斤於此，仍無足為其（反訴被告即自訴人）有利之認定，因認所辯容或誤
        會，附此陳明。
二、核反訴被告（即自訴人）甲○○○所為，係犯刑法第二百八十四條第一項前段之
    過失傷害罪，其無重型機車駕駛執照而騎乘重型機車，依道路交通管理處罰條例
    第八十六條第一項規定應加重其刑至二分之一。爰審酌反訴被告（即自訴人）品
    行、素行、反訴人（即自訴被告）所受傷害程度暨反訴被告於向檢察官告訴後，
    思及本身係無照騎乘機車，更且不諳道路交通規則過失程度較重，不思自省，又
    為求獲自反訴人（即自訴被告）處較高額賠償，並於公訴人程序進行多時，即將
    偵查終結之際，再向本院提起自訴耗費訴訟資源以及犯罪後仍矢口否認犯行之態
    度等一切情狀，量處如主文所示之刑，並諭知易科罰金之折算標準。
三、另因同一之過失傷害犯罪事實，經臺灣板橋地方法院檢察署檢察官於八十九年五
    月十一日以八十八年度偵字第二一九一四號對反訴被告（即自訴人）提起公訴在
    案，然反訴人（即自訴被告）已於八十九年四月十日本案自訴程序中，對自訴人
    （即反訴被告）提起過失傷害之反訴在案，是公訴人對同一案件重行起訴，本院
    業於八十九年六月十九日以八十九年度交易字第二六二號判決公訴不受理在案，
    附此敘明。
據上論斷，應依刑事訴訟法第三百四十三條、第三百三十九條、第三百三十八條、第
二百九十九條第一項前段，道路交通管理處罰條例第八十六條第一項，刑法第二百八
十四條第一項前段、第四十一條、第七十四條第一款，罰金罰鍰提高標準條例第一條
前段、第二條，判決如主文。
中      華      民      國    八  十  九    年    八    月    十  六    日
                                      臺灣板橋地方法院刑事第六庭
                                              法  官  黎錦福
右正本證明與原本無異。
如不服本判決，應於判決送達後十日內向本院提出上訴狀。
                                              書記官  戴尚榮
中      華      民      國    八  十  九    年    八    月    二十一    日
附錄本案論罪科刑法條：
刑法第二百八十四條
因過失傷害人者，處六月以下有期徒刑、拘役或五百元以下罰金。致重傷者，處一年
以下有期徒刑、拘役或五百元下罰金。
從事業務之人，因業務上之過失傷害人者，處一年以下有期徒刑、拘役或一千元以下
罰金。致重傷者，處三年以下有期徒刑、拘役或二千元以下罰金。
道路交通管理處罰條例第八十六條
汽車駕駛人，無駕駛執照駕車，酒醉駕車，吸食毒品或迷幻藥駕車，行駛人行道或行
經行人穿越道不依規定讓行人優先通行，因而致人受傷或死亡，依法應負刑事責任者
，加重其刑至二分之一。
汽車駕駛人，在快車道依規定駕車行駛，因行人或慢車不依規定，擅自進入快車道，
而致人受傷或死亡，依法應負刑事責任者，減輕其刑。


司法院資訊處製作；財團法人民間司法改革基金會備份。
